【裁判字號】    98,交簡上,110
【裁判日期】    981208
【裁判案由】    過失傷害
【裁判全文】
臺灣臺南地方法院刑事判決           98年度交簡上字第110號
上  訴  人  臺灣臺南地方法院檢察署檢察官
上  訴  人
即  被  告  乙○○
上列上訴人因被告過失傷害案件，不服本院中華民國九十八年三
月三十一日九十八年度交簡字第五八九號第一審刑事簡易判決（
起訴案號：九十八年度調偵字第九六號），提起上訴，本院判決
如下：
    主  文
上訴駁回。
    事  實
一、乙○○為「燦輝電器行」之負責人並自兼員工，平素以駕駛
    車號C9-4551號自小貨車載送客戶買受或送修之新舊電器之
    用，駕駛為其附隨業務，為從事業務之人，其於民國九十七
    年八月二十四日十六時四十分許，駕駛車牌號碼C9-4551號
    自小貨車載送報廢電器用品，至臺南市○區○○路352號之
    資源回收處販賣後，欲由該回收處內部大門由北往南倒車進
    入新都路車道時，本應注意汽車倒車時，應顯示倒車燈光或
    手勢後，謹慎緩慢後倒，並應注意其他車輛及行人，而依當
    時天候晴、日間自然光線、路面乾燥、無缺陷、無障礙物、
    視距良好之情形，客觀上又無不能注意之情事，其能注意竟
    疏未注意其所駕駛之自小貨車車斗上放有大型保力龍板貼近
    後車窗，已遮住其後方倒車視野，未能確認新都路上有無來
    車並讓其先行，即貿然倒車駛入新都路之車道上，適有甲○
    ○騎乘車號H3P-358號重型機車沿新都路由東向西行駛而至
    ，乙○○所駕駛上開自小貨車左後車尾遂撞及甲○○所騎乘
    之上開重型機車右側車身，致甲○○因而人車倒地，受有右
    側遠端橈骨骨折之傷害。
二、案經甲○○訴由臺南市警察局第六分局報請臺灣臺南地方法
    院檢察署檢察官偵查後聲請簡易判決處刑。
    理  由
一、按被告以外之人於審判外之陳述，雖不符前四條之規定，而
    經當事人於審判程序同意作為證據，法院審酌該言詞陳述或
    書面陳述作成時之情況，認為適當者，亦得為證據；當事人
    、代理人或辯護人於法院調查證據時，知有第一百五十九條
    第一項不得為證據之情形，而未於言詞辯論終結前聲明異議
    者，視為有前項之同意，刑事訴訟法第一百五十九條之五第
    一、二項分別定有明文。經查，本件被告及檢察官等人於本
    院準備程序進行時，均未爭執證人即告訴人甲○○於警、偵
    訊中之陳述暨本件書證之證據能力，且迄至本案言詞辯論終
    結前亦均未聲明異議，應視為已同意援引作為證據。又本院
    審酌該等言詞陳述作成時之情況及證據取得過程等節，並無
    非出於任意性、不正取供或其他違法不當情事，且客觀上亦
    無顯不可信之情況，堪認為適當，揆諸前開說明，依法均有
    證據能力。
二、訊據被告乙○○坦承有於上開時、地倒車與告訴人甲○○發
    生碰撞車禍之事實不諱，核與告訴人甲○○指訴之情節相符
    ，並有道路交通事故調查報告表一份、道路交通事故現場圖
    、台南市立醫院診斷證明書各一紙及道路交通事故現場蒐證
    照片十六幀在卷可資佐證。被告雖辯稱：當時其已分三段式
    倒車，並已先到達汽車道上，是機車不注意才撞上車子，其
    並無過失云云。惟按汽車倒車時，應顯示倒車燈光或手勢後
    ，謹慎緩慢後倒，並應注意其他車輛及行人，道路交通安全
    規則第一百十條第二款定有明文。查被告有經正常程序考領
    駕駛執照，為有駕駛經驗之人，對於上開交通安全規則自知
    之甚稔，為其應注意之事項，而肇事當時係天候晴、日間自
    然光線、路面乾燥、無缺陷、無障礙物、視距良好，有前開
    道路交通事故調查報告表載明可考，據此判斷，足見依當時
    狀況被告客觀上並無不能注意之情狀。而本件肇事地點係位
    在臺南市○○路352號大門前，為一雙向均劃設有快車道、
    機慢車優先道之市區道路，另在新都路東向西之快車道上，
    距離機慢車優先道車道線０．五公尺有一長八．八公尺之刮
    地痕往前延伸，刮地痕起點已過新都路352號大門三分之一
    距離，有前開事故調查報告表其上之事故現場圖可憑，是由
    肇事路面並無煞車痕僅有刮地痕之情形以觀，顯見告訴人在
    發現被告之自小貨車時已避煞不及致兩車直接相撞甚明。再
    觀諸肇事現場相片及前開道路交通事故調查報告表其上之事
    故現場圖所示，並比對兩車受損部位之相關位置可知，被告
    之自小貨車係左後車尾受損，告訴人甲○○之機車則係右後
    車身破損，另由刮地痕起點已過新都路三分之一大門之情節
    來判斷，堪認被告之自小貨車車身尚未迴正，告訴人之機車
    即已駛至，二車始會發生上開撞擊部位無訛。另被告之自小
    貨車車斗放有大型保力龍板貼近後車窗，並已遮住其後方倒
    車視野，有前開現場蒐證照片可憑，而由被告乙○○於本院
    審理時亦自承：「我車子後面確實有一個保力龍板遮住我的
    倒車視野，所以我才慢慢的倒車」等語明確（見本院二審卷
    第45頁）觀之，足見被告係因其倒車之後方視野已被遮蔽，
    致未能確認新都路東西向車道上已有告訴人之機車駛至，即
    貿然倒車將車駛入新都路之車道上，致兩車在新都路352號
    大門前發生撞擊，應無疑義！是被告其應注意能注意竟疏於
    注意其由路外倒車進入車道時，未暫停讓車道上行進中之車
    輛先行即貿然倒車進入車道，致與沿新都路東西向車道駛至
    之告訴人機車發生撞擊而肇事，被告自有違前開規定之注意
    義務，其顯有過失，本件經臺灣省臺南區車輛行車事故鑑定
    委員會、臺灣省車輛行車事故覆議鑑定委員會鑑定結果亦均
    同此認定，並均鑑定被告乙○○為肇事原因、甲○○無肇事
    原因，有各該委員會九十八年二月十二日南鑑字第09859004
    68號函檢附之鑑定意見書、九十八年九月一日覆議字第0986
    203206號函各一份在卷可憑，從而被告辯稱其並無過失云云
    ，要係卸責之詞，不足採信。又被告之過失行為與告訴人甲
    ○○所受上開傷害之間，顯有相當因果關係，亦無疑義。從
    而，本件事證已甚明確，被告之過失傷害犯行，堪以認定。
三、核被告乙○○所為，係犯刑法第二百八十四條第二項前段之
    業務過失傷害罪。又其肇事後未被有偵查權之公務員或機關
    發覺其為犯嫌前，留在事故現場向到場處理之警員自承犯行
    ，進而接受裁判，此業經被告供明在卷可按，並有臺南市○
    ○○道路交通事故肇事人自首情形紀錄表載明可考，被告行
    為合乎自首之要件，爰依刑法第六十二條前段減輕其刑。原
    審以被告事證明確，依刑事訴訟法第四百四十九條第一項前
    段，刑法第二百八十四條第二項前段、第四十一條第一項前
    段、第六十二條前段，刑法施行法第一條之一，以簡易判決
    量處被告拘役四十日，及諭知易科罰金之折算標準，認事用
    法均無違誤，量刑亦稱妥適，應予維持。被告以其並無過失
    云云為上訴理由，另檢察官依告訴人之請求認原審量刑太輕
    而提起上訴，其等上訴均無理由，均應予駁回。
據上論斷，應依刑事訴訟法第四百五十五條之一第一項、第三項
、第三百六十八條，判決如主文。
本案經檢察官趙伯雄到庭執行職務。
中    華    民    國    98    年     12    月    8    日
                  刑事第五庭    審判長法  官  張瑛宗
                                      法  官  鍾邦久
                                      法  官  包梅真
以上正本證明與原本無異。
不得上訴。
                                      書記官  康紀媛
中    華    民    國    98    年     12    月    8    日
附錄本案論罪科刑法條：
中華民國刑法第284條
（過失傷害罪）
因過失傷害人者，處 6 月以下有期徒刑、拘役或 5 百元以下罰
金，致重傷者，處 1 年以下有期徒刑、拘役或 5 百元以下罰金
。
從事業務之人，因業務上之過失傷害人者，處1年以下有期徒刑
、拘役或1千元以下罰金，致重傷者，處3年以下有期徒刑、拘役
或2千元以下罰金。


司法院資訊處製作；財團法人民間司法改革基金會備份。
